【裁判字號】    88,上訴,1655
【裁判日期】    890131
【裁判案由】    違反毒品危害防制條例
【裁判全文】
臺灣高等法院高雄分院刑事判決                  八十八年度上訴字第一六五五號
    上  訴  人
    即  被  告  甲○○
    選任辯護人  鄭國安
                陳炳彰
                陳裕文
    上  訴  人
    即  被  告  乙○○
右上訴人因違反毒品危害防制條例案件，不服臺灣高雄地方法院八十八年度訴字第八
九三號中華民國八十八年九月二十七日第一審判決（起訴案號：臺灣高雄地方法院檢
察署八十八年度偵字第五五七九號），提起上訴，本院判決如左：
      主  文
原判決撤銷。
乙○○連續轉讓第二級毒品，累犯，處有期徒刑壹年陸月；扣案之安非他命捌小包（
驗後毛重拾陸‧伍貳公克）、安非他命肆包（驗後毛重壹參陸‧玖參公克）沒收銷燬
之。
甲○○共同連續販賣第二級毒品，處有期徒刑捌年；扣案之安非他命伍小包（驗後毛
重壹玖壹‧捌柒公克）沒收銷燬，呼叫器壹個及電子秤壹個均沒收。
      事  實
一、乙○○曾於民國八十年及八十二年間因竊盜等罪及違反麻醉藥品管理條例案，分
    別經台灣高等法院台南分院就竊盜等罪部分減刑為有期徒刑八月及原審就違反麻
    醉藥品管理條例部分判處有期徒刑九月確定，經合併執行，於八十四年八月十八
    日執行完畢。竟仍不知悔改，基於轉讓第二級毒品安非他命之概括犯意，自民國
    八十七年八月間起至八十八年二月九日止，連續在高雄縣旗山鎮○○街二號陳清
    雄住處，無償轉讓第二級毒品安非他命予陳清雄吸用（陳清雄吸用毒品部分另由
    台灣高雄地方法院檢察署檢察官偵辦）五次。嗣於八十八年二月二十一日晚上七
    時三十分許，在高雄縣旗山鎮○○里○○街二號前為警查獲，並在其所駕駛之車
    號ＺＢ─九八七號計程車內扣得乙○○所有之安非他命八小包（驗後毛重十六‧
    五二公克）、安非他命四包（驗後毛重一三六‧九三公克，係被告乙○○自行自
    前開計程車方向盤內側取出）、面紙盒一個、行動電話一具、吸食器一組、電子
    秤一個及夾鍊袋一小包。
二、甲○○基於共同意圖營利之概括犯意，夥同綽號「阿龍」之不詳姓名年籍之成年
    男子，以號碼為0000000000號之呼叫器為聯絡工具，先於八十八年二
    月初某日，由乙○○先行以前開呼叫器聯絡甲○○，雙方約定販賣第二級毒品安
    非他命之數量及價錢並約定交付地點為高雄市義民廟後面，即再由甲○○聯絡綽
    號「阿龍」之男子取得安非他命五兩，在上開約定地點，由甲○○親持交付安非
    他命予乙○○，並約定乙○○事後再支付價款新台幣（下同）十一萬五千元，非
    法販賣第二級毒品安非他命予乙○○吸用。嗣於八十八年二月二十一日晚上乙○
    ○被警查獲後，依警之指示與甲○○聯絡，表示要再買五兩的安非他命，甲○○
    又承前之販賣犯意，仍與乙○○約定在高雄市○○○路一００號尼羅河賓館交付
    安非他命，嗣於八十八年二月二十二日凌晨零時四十分許，甲○○在上址五樓走
    廊為警查獲，並扣得呼叫器一個及安非他命五小包（驗後毛重一九一‧八七公克
    ）而未得逞。
三、案經高雄縣警察局仁武分局報請台灣高雄地方法院檢察署檢察官偵查起訴。
      理  由
一、右揭上訴人即被告乙○○轉讓第二級毒品安非他命之事實，迭據被告乙○○於偵
    審中坦承不諱（偵查卷第二十七頁反面、第二十八頁、第五十七頁反面，原審卷
    第六十七頁、第一０六頁反面、第一０七頁，本院八十九年一月七日訊問筆錄、
    八十九年一月十九日審判筆錄），核與證人陳清雄於原審審理中證述之情節相符
    （原審卷第八十五頁、第一０五頁），並有安非他命八小包（驗後毛重十六‧五
    二公克）、安非他命四包（驗後毛重一百三十六‧九三公克）扣案可資佐證，而
    扣案之安非他命八小包（驗後毛重十六‧五二公克）及四包（驗後毛重一百三十
    六‧九三公克）經送鑑驗後，確係安非他命晶體，亦有高雄醫學院附設中和紀念
    醫院檢驗報告書二紙附卷可憑（偵查卷第六十頁、第四十四頁），事證明確，被
    告乙○○之自白核與事實相符，犯行應堪認定。
二、訊據上訴人即被告甲○○坦承交付乙○○安非他命之事實，惟矢口否認有販賣安
    非他命予乙○○之犯行，辯稱：伊所交付之安非他命僅係被告乙○○透過伊向綽
    號「阿龍」之男子買的，伊並無參與販賣之犯行，第二次尚未交付乙○○即被警
    查獲云云。惟查，被告甲○○於警訊供稱：乙○○總共向伊購買二次安非他命，
    第一次於八十八年二月初購買十一萬五千元，第二次交易就被警方查獲，價值同
    樣是十一萬五千元，伊僅販賣二次安非他命給乙○○等語（警卷第四頁反面、第
    五頁）；並供稱：【安非他命是綽號「龍仔」男子所有，每次交易時是乙○○先
    與我連絡說明數量、金額及交易地點，我再連絡「龍仔」拿安非他命再轉賣給乙
    ○○，從中賺取佣金新台幣五千元】等語（警卷第五頁反面）；嗣於檢察官偵查
    中供稱：【我替阿龍交（安非他命）給乙○○，我共交給乙○○二次，第二次即
    被捉】【（阿龍真實姓名我不知道），但是我收完錢後，都會交給阿龍，......
    】（偵查卷第四十八頁正反面）；於原審供稱：安非他命是從「阿龍」那裡來的
    ，是「阿龍」之男子放安非他命在伊處，以轉交予被告乙○○，伊共轉交安非他
    命二次，第二次被警查獲，被告乙○○係以號碼0000000000號伊之呼
    叫器聯絡伊等語明確（原審卷第二十七頁正反面），並稱：【（伊被警查獲之安
    非他命）是「阿龍」交給我的，並要我向他（乙○○）拿第一次的錢回來】等語
    （原審卷第一０七頁）；核與被告乙○○於偵審中供稱：伊被扣得的安非他命係
    向被告甲○○買的，價錢為十一萬五千元，伊都是以0000000000號之
    呼叫器連絡甲○○後，再由甲○○約定地點交付予伊等語情節相符（偵查卷第五
    十七頁、第五十八頁，原審卷第一０六頁、第一０七頁，本院八十九年一月七日
    訊問筆錄）。足見被告甲○○確明知所交付為安非他命，仍代他人交付予乙○○
    ，顯已著手分擔犯罪要件中販售行為之實施，參與犯行之事實至為灼然。此外，
    復有在乙○○處查獲共犯綽號「龍仔」所有供販賣安非他命所用之電子秤一個及
    被告甲○○第二次交付安非他命五小包（驗後毛重一九一‧八七公克）暨呼叫器
    一個扣案可資佐證，而扣案之安非他命五小包經送驗後，確屬安非他命晶體，亦
    有高雄醫學附設中和紀念醫院檢驗報告單一紙在卷足參（偵查卷第六十一頁）。
    本件事證明確，被告甲○○犯行應堪認定。
三、查「安非他命」屬中樞神經興奮劑，具有輕微之成癮性，服用後會產生依賴性、
    耐藥性、並引起不安、頭昏、顫抖、亢進性反應、失眠、焦慮、譫妄、慢性中毒
    、精神障礙、類似精神分裂症之錯覺、幻覺、妄想及伴有行動與性格異常等副作
    用。其劑量增大時，甚或會致死亡。而其慣用者，由於精神錯亂，更具有暴力攻
    擊及反社會行為等傾向，情況極為嚴重，尤以戒解不易，其毒害不在煙毒之下，
    乃經行政院衛生署於七十九年十月九日以七九、十、九衛署藥字第九○四一四二
    號公告列入麻醉藥品管理條例第二條第四款所定「化學合成類麻醉藥品」管理，
    並為八十七年五月二十日總統令公布施行之毒品危害防制條例列為第二級毒品，
    禁止於醫療上使用，不得非法販賣、轉讓、持有、施打、吸用。被告乙○○轉讓
    安非他命予陳清雄，核其所為，係犯毒品危害防制條例第八條第二項之轉讓第二
    級毒品罪；被告甲○○販賣安非他命予被告乙○○，核其所為，係犯毒品危害防
    制條例第四條第二項之販賣第二級毒品罪。被告等非法持有安非他命之低度行為
    ，已為其等進而轉讓或販賣之高度行為所吸收，不復另論。被告甲○○代綽號「
    阿龍」之成年男子交付安非他命予被告乙○○，被告甲○○與綽號「阿龍」之男
    子間有犯意聯絡，行為分擔，應依共同正犯論處。被告二人先後數次犯行（被告
    甲○○最後一次犯行為未遂犯行），時間緊接，犯罪構成要件相同，顯係基於概
    括犯意反覆為多次犯行，應依連續犯規定論以一罪（被告甲○○販賣第二級毒品
    ，第一次既遂，第二次未遂，論以販賣第二級毒品既遂罪），均各別依法加重其
  刑（甲○○部分，因無期徒刑不得加重，無期徒刑部分應予除外）。被告乙○○
    曾於八十年及八十二年間犯竊盜等罪及違反麻醉藥品管理條例案，分別經台灣高
    等法院台南分院就竊盜部分減刑為有期徒刑八月及原審就違反麻醉藥品管理條例
    部分判處有期徒刑九月確定，經合併執行，於八十四年八月十八日執行完畢，此
    有本院及台灣高雄地方法院檢察署刑案查註紀錄表在卷可稽，被告乙○○前受有
    期徒刑執行完畢，於五年以內再犯本件最重本刑為有期徒刑以上之罪，為累犯，
    應依刑法第四十七規定加重其刑。又被告乙○○犯毒品危害防制條例第八條第二
    項之罪，供出毒品來源，業據被告二人於警訊及審理中均供明屬實，並因而查獲
    被告甲○○販賣犯行，依該條例第十七之規定減輕其刑。被告乙○○上開刑之加
    重及減輕並應依刑法第七十一條第一項之規定先加後減之。
四、原審對被告乙○○、甲○○予以論科，固非無見。惟查：被告乙○○部分，扣案
    之安非他命八小包（驗後毛重十六‧五二公克）、安非他命四包（驗後毛重一百
    三十六‧九三公克），主文及事實均為如此記載，而理由欄記載為扣案安非他命
    八小包（驗後毛重十六‧五克）、安非他命四包（驗後毛重一百三十六‧九八公
    克），顯然不符，尚有未洽；被告甲○○部分，所犯毒品危害防制條例第四條第
    二項販賣第二級毒品罪，其法定最高本刑為無期徒刑，而依刑法第六十五條第一
    項規定，無期徒刑不得加重，原判決以被告甲○○係連續犯，依法加重其刑，未
    將無期徒刑部分除外，亦有未洽。爰審酌被告甲○○販賣安非他命毒品，戕害他
    人身體健康甚鉅，及犯罪後供詞避重就輕，難認有悔意等一切情狀；被告乙○○
    亦無視安非他命毒品對於人之戕害，轉讓他人，惟犯後坦認犯行，認尚有悔意等
    一切情狀；分別量處如主文所示之刑，以資懲儆。被告二人被查獲扣案之前述安
    非他命，不問屬於犯人與否，分別應依毒品危害防制條例第十八條第一項之規定
    予以沒收銷燬之；另扣案之電子秤一個，係販賣安非他命共犯綽號「阿龍」所有
    ，供販賣安非他命所用之物，業據乙○○於本院供述明確（本院八十九年一月十
    九日審判筆錄），扣案之呼叫器一個，係被告甲○○所有，並供販賣安非他命所
    用之物，均應依毒品危害防制條例第十九條第一項之規定宣告沒收；被告乙○○
    被查獲之吸食器一組及夾鍊袋一小包，被告乙○○始終辯稱係供自己吸用安非他
    命所用之物，面紙盒一個及行動電話亦均無積極證據足以證明係供本件販賣或轉
    讓安非他命所用，故不予宣告沒收；又被告甲○○販賣毒品，乙○○二次均尚未
    付款，被告甲○○尚無所得，併予敘明。
據上論結，應依刑事訴訟法第三百六十九條第一項前段、第三百六十四條、第二百九
十九條第一項前段，毒品危害防制條例第四條第二項、第八條第二項、第十七條、第
十八條第一項、第十九條第一項，刑法第十一條、第二十八條、第四十七條、第五十
六，判決如主文。
本案經檢察官陳國全到庭執行職務。
中    華    民    國        八十九      年      一      月    三十一    日
                              臺灣高等法院高雄分院刑事第五庭
                                  審判長法官  吳水木
                                        法官  洪慶鐘
                                        法官  陳朱貴
右正本證明與原本無異。
如不服本判決，應於判決送達後十日內向本院提出上訴狀，其未述理由者並應於提
出上訴狀後十日內向本院補提理由書（應附繕本)。
                                      書記官  陳武悅
中    華    民    國        八十九      年      二      月      二      日
附錄：本判決論罪科刑法條：
毒品危害防制條例第四條第二項：
製造、運輸、販賣第二級毒品者，處無期徒刑或七年以上有期徒刑，得併科新台幣七
百萬以下罰金。
毒品危害防制條例第八條第二項：
轉讓第二級毒品者，處六月以上五年以下有期徒刑，得併科新臺幣七十萬元以下罰金
。
                                                                  Ｈ


司法院資訊處製作；財團法人民間司法改革基金會備份。
